臺灣橋頭地方法院民事判決　　　　　　110年度旗簡字第189號

原　　　告　良京實業股份有限公司

法定代理人　平川秀一郎

訴訟代理人　林郁婷　
被　　　告　徐玉棠　

上列當事人間請求清償債務事件，本院於民國111 年2 月15日言
詞辯論終結，判決如下：
    主      文
被告應給付原告新臺幣貳拾捌萬肆仟捌佰捌拾柒元，及自民國九
十六年三月十日起至清償日止，按週年利率百分之十二計算之利
息，及違約金新臺幣壹元。
原告其餘之訴駁回。
訴訟費用新臺幣參仟零玖拾元由被告負擔。
本判決關於原告勝訴部分得假執行。但被告如以新臺幣貳拾捌萬
肆仟捌佰捌拾柒元為原告預供擔保後，免為假執行。
    事實及理由
一、原告主張：被告前向訴外人星展（台灣）商業銀行股份有限
    公司（原寶華商業銀行股份有限公司，下稱星展銀行）申請
    現金卡使用，迄尚積欠新臺幣（下同）284,887 元，及利息
    、違約金未清償，原告已受讓前揭債權，爰依消費借貸與債
    權讓與法律關係提起本訴。聲明：被告應給付原告284,887
    元，及自民國96年3 月10日起至清償日止，按週年利率百分
    之12計算之利息，及自96年4 月11日起至清償日止，其逾期
    在6 個月以內者，按上開利率百分之10，逾期超過6 個月部
    分，按上開利率百分之20計算之違約金。
二、被告則以：伊對積欠金額沒有意見，惟伊無能力清償等語，
    資為抗辯。未為任何聲明。
三、本院得心證理由：
（一）原告主張業據提出申請書、分攤表、債權讓與證明書、債
      權讓與公告為證（本院卷第11至21頁），且為被告不爭執
      ，堪信原告主張為真。從而，原告請求被告給付如主文第
      一項所示之本金、利息，洵屬有據。
（二）按約定之違約金額過高者，法院得減至相當之數額，民法
      第252 條定有明文。約定之違約金是否過高，應就債務人
      若能如期履行債務時，債權人可得享受之一切利益為衡量
      標準，且法院酌減違約金至相當之數額，關於是否相當，
      須依一般客觀事實、社會經濟狀況及當事人所受損害情形
      ，以為斟酌之標準，此不問違約金作用為懲罰性抑為損害
      賠償之預定，均有其適用。經查，原告除起訴請求被告清
      償本金、利息外，尚請求被告給付如訴之聲明所示之違約
      金。爰審酌：
  １、依星展銀行與被告關於違約金之約定觀之，星展銀行得請
      求被告給付之違約金之週年利率為百分之1.2 、百分之2.
      4 。而近年來國內貨幣市場之利率已大幅調降，星展銀行
      之放款基準利率，亦由最高之週年利率百分之6.419 （97
      年3 月31日），降至週年利率百分之4.044 （109 年3 月
      23日），其差額為週年利率百分之2.375 ，此與前揭違約
      金之週年利率相近，亦即，若星展銀行不依契約請求被告
      給付違約金，其所獲經濟利益仍與契約約定相近。而原告
      為資產管理公司，其部分業務為折價收購金融機構不良資
      產，並代為處置以獲取利潤，其成本自較金融機構為低，
      職是，原告折價收購本件債權後，若不依契約請求被告給
      付違約金，其所能取得之經濟利益，應仍高於星展銀行。
  ２、又星展銀行乃向國家申請特許得經營銀行業務後，方能合
      法與金融消費者即被告簽立現金卡消費契約，自應體認其
      既係基於國家特許而享有經濟利益，而有適度履行有利金
      融消費者之舉措以為衡平之社會責任，原告既為本件債權
      之繼受人，自亦應承受前揭社會責任。再者，利息之各期
      給付請求權，因五年間不行使而消滅，民法第126 條定有
      明文，原告自當知悉此情，卻利用金融消費者即被告法律
      知識不足，致不知即時在本件訴訟中主張時效抗辯之情，
      仍請求被告給付一旦被告主張時效抗辯即可免給付義務之
      利息（即自96年3 月10日起至起訴前5 年即105 年10月19
      日止之利息），顯未履行其對於金融消費者之社會責任。
      且此期間利息約已達本金之百分之115.33（計算式：週年
      利率百分之12Ｘ9 年7 月10日＝百分之115.33，小數點第
      二位以下四捨五入，下同），已足支付48.05 年之違約金
      （計算式：百分之115.33╱百分之2.4 ＝48.05 年），故
      而，縱酌減原告請求之違約金，原告所受損害亦甚低。
  ３、復參酌銀行法第47條之1 第2 項現金卡、信用卡循環利率
      不得超過週年利率百分之15之規定，暨民法第205 條法定
      最高利率百分之16等情，本院認原告請求之違約金顯然過
      高，殊非公允，應將之酌減至1 元，方為適當。
四、綜上所述，原告依消費借貸、債權讓與法律關係，請求如主
    文第一項所示，為有理由，應予准許，逾此範圍，即無理由
    ，應予駁回。
五、原告勝訴部分，係適用簡易程序所為被告敗訴之判決，應依
    民事訴訟法第389 條第1 項第3 款規定，依職權宣告假執行
    。並依同法第392 條第2 項規定，依職權宣告被告如為原告
    預供擔保，免為假執行。
六、訴訟費用負擔之依據：民事訴訟法第79條。
中　　華　　民　　國　 111　　年　　3 　　月　　10　　日
          　　　　旗山簡易庭  法　　　官  呂明龍
以上正本係照原本作成。
如不服本判決，應於送達後20日內，向本院提出上訴狀並表明上
訴理由，如於本判決宣示後送達前提起上訴者，應於判決送達後
20日內補提上訴理由書（須附繕本）。
中　　華　　民　　國　 111　　年　　3 　　月　　10　　日
      　　　　　　　　　　　　書　記　官  潘維欣